【裁判字號】    94,訴,797
【裁判日期】    950504
【裁判案由】    洗錢防制法等
【裁判全文】
臺灣基隆地方法院刑事判決               94年度訴字第797號
公  訴  人  臺灣基隆地方法院檢察署檢察官
被      告  丙○○
                    （另案在台灣基隆監獄基隆分監執行）
上列被告因洗錢防制法等案件，經檢察官提起公訴（94年度偵字
第2907號），本院判決如下：
    主  文
丙○○共同幫助常業詐欺取財，累犯，處有期徒刑柒月。
    事  實
一、丙○○前於民國90年間因違反毒品危害防制條例，經本院於
    90年7月10日判處有期徒刑6月確定，甫於92年7月30日執行
    完畢，詎仍不知悔改，其於93年11月間見報紙分類廣告欄刊
    登收購金融機構存簿之廣告，其雖可預見金融帳戶提供他人
    使用，將幫助詐騙集團實施常業詐欺犯罪，仍基於縱有詐騙
    集團以其金融帳戶實施常業詐欺犯罪亦不違背其本意之幫助
    故意，而撥打報上所刊登之電話與詐騙集團份子聯絡，旋再
    向其同居女友乙○○（應由檢察官另案偵辦起訴）說明欲借
    其帳戶出賣，乙○○同意之，而與丙○○基於共同之犯意聯
    絡，先由乙○○於93年11月18日親自辦理其之基隆新豐街郵
    局帳戶（帳號：00000000000000號）之語音系統服務後，將
    該帳戶之存簿、提款卡、密碼交予丙○○，丙○○則於93年
    11 月23日至中國信託商業銀行基隆分行辦理活存帳戶（帳
    號：000000000000號）之開戶，旋於該日或93年11月24日於
    台北市○○○路圓環旁，以一個帳戶新台幣3000元之代價，
    將乙○○及其之上開2帳戶之存簿、提款卡、密碼均販賣予
    真實姓名年籍不詳之上開詐騙集團份子。該詐騙集團取得上
    開2 帳戶後，先於93年11月25日下午5時許，撥打電話至戊○○家中，佯裝被害人之子被打哀嚎之聲音，佯稱因為其子
    幫人背書20萬元所以被押，要求付出20萬元才放人，否則即
    要斷其子之手腳，戊○○擔心其子安危，即依對方要求匯款
    2筆至乙○○上述帳戶內（第1筆於嘉義北港路福全郵局匯款
    10 萬元；第2筆於嘉義市○○路郵局匯款7萬元），再於同
    年月27日晚上10時40分許，撥打電話予丁○○，佯裝丁○○
    之子，向丁○○呼救，表示其子擔任他人之保證人欠債20萬
    元，必須還款才能放回丁○○之子，丁○○擔心其子受害，
    而依照對方之指示至台北市○○路369號7-11超商轉帳匯款2
    萬元至丙○○上開帳戶內。嗣經戊○○、丁○○報警處理，
    經警循線查獲，始知悉上情。
二、案經基隆市警察局第二分局報告臺灣基隆地方法院檢察署檢
    察官偵查起訴。
    理  由
一、訊據被告丙○○對於上開事實坦承不諱，並據被害人戊○○
    、丁○○於警訊時指述明確，並有郵政國內匯款執據2紙、
    轉帳匯款單據1紙、被告及共犯乙○○之開戶資料2份附卷可
    參，足認被告確有以1本帳戶3000元之代價販售前開帳戶存
    摺、印章、提款卡等物與詐騙集團之事實。再依金融機構接
    受客戶申請一般存款帳戶之現況，絕大多數不須任何條件，
    亦無須任何費用，即任何人均可辦理金融帳戶存摺使用，如
    無特殊理由，實無借用他人存摺使用之必要；而金融存摺事
    關存個人財產權益之保障，倘有不明之金錢來源，甚而悠關
    個人之法律上之責任，其專有性甚高，除非本人、與本人具
    有信賴關係或其他特殊原因，難認有何流通使用之可能，一
    般人均有妥為保管防阻他人任意使用之認識；縱使特殊情況
    偶有交付他人使用之需，亦必然深入瞭解用途及合理性後，
    再行提供以使用，方符常情；且該等專有物品如落入不明人
    士手中，而未加以闡明正常用途，極易被利用為與財產有關
    之犯罪工具，此為吾人依一般生活認知所易於體察之常識；
    又有犯罪意圖者，非有正當理由，竟提供金錢代價徵求他人
    之帳戶，則客觀上可預見其目的，係供為某筆資金之存入，
    後再行領出之用，且該筆資金之存入及提領過程係有意隱瞞
    其流程或避免行為人身分曝光之用意，一般人本於一般認知
    能力均甚易於瞭解。查被告為中年男子，並非無社會經驗之
    人，就提供帳戶與不認識之人使用，將為他人作為詐欺犯罪
    之工具，而有幫助他人犯罪之可能，自難諉為不知，亦非全
    然無可預見。又自本件詐騙之正犯向被害人戊○○、丁○○
    實施詐術之手段、詐騙集團登報向不特定多數人收購帳戶、
    甫收購被告與其女友之帳戶後馬上密集行騙等情以觀，被告
    所幫助之詐騙正犯乃係以實施詐欺為常業之詐騙集團。是被
    告可預見金融帳戶存摺提供詐騙集團使用，將幫助詐騙集團
    實施常業詐欺犯罪，但因貪圖區區共6千元之利益，仍將上
    開帳戶售予詐騙集團使用，被告顯有縱有人以其金融帳戶實
    施常業詐欺犯罪亦不違背其本意之幫助故意自明。
二、按刑法上之幫助犯，係指以幫助之意思，對於正犯資以助力
    ，而未參與實施犯罪之行為者而言，最高法院四十九年臺上
    字第七十七號判例意旨可資參照；被告所為，基於幫助之意
    思，出借自己之帳戶予詐騙犯罪集團之人，以供被害人轉帳
    之用，而為詐欺罪構成要件以外之行為；而詐騙犯罪集團之
    人，以被害人之子欠錢被押須匯款贖人為餌，誘騙被害人至
    自動櫃員機操作或臨櫃匯款，造成被害人之存款轉入被告之
    帳戶，而取得得向銀行請求給付上開金額之權利，核被告所
    為，係犯刑法第三十條第一項、第三百四十條之幫助常業詐
    欺取財罪（起訴書認被告尚犯洗錢防制法第九條第一項之幫
    助洗錢罪，然此部分之事實及法條業據蒞庭檢察官更正及刪
    除）。被告與其同居女友乙○○間，有犯意聯絡、行為分擔
    ，為共同正犯。被告曾犯如事實欄所述前科，甫於92年7月
    30 日執行完畢，此有台灣高等法院被告前案紀錄表一紙在
    卷足憑，其於執行完畢五年內再犯本件有期徒刑以上之罪，
    為累犯，應依刑法第四十七條之規定加重其刑。被告係幫助
    他人犯罪，爰依刑法第三十條第二項規定減輕之，並先加而
    後減。爰審酌被告因一時貪圖小利，任意提供帳戶存摺、提
    款卡等物幫助他人詐財、造成被害人之損失金額、犯後坦承
    犯行、惟未與被害人達成和解之犯後態度等一切情狀，量處
    如主文所示之刑。
三、公訴意旨另以：被告丙○○係竊取其女友乙○○之上開基隆
    新豐街郵局帳戶，再轉賣予詐騙集團，因認被告尚涉犯刑法
    第三百二十條第一項之竊盜罪嫌云云。按犯罪事實應依證據
    認定之，無證據不得認定其犯罪事實；不能證明被告犯罪者
    ，應諭知無罪之判決，刑事訴訟法第一百五十四條第二項、
    第三百零一條第一項分別定有明文。訊據被告堅決否認其竊
    取其女友乙○○之上開基隆新豐街郵局帳戶，辯稱：其係向
    乙○○借該帳戶，其有向乙○○說明其係要借該帳戶拿去賣
    等語。公訴人之論罪依據則無非係以證人乙○○之警訊指述
    為唯一論據。經查：證人乙○○於94年8月9日偵訊時證稱其
    之上開郵局帳戶已很久沒有在使用，約93年間就沒有再存錢
    了云云，然依卷附開戶資料顯示，乙○○係於93年6月11日
    才開戶，其於開戶當日存入7000元之多，又於93年8月17日
    現金存款12000元，可見其之上開證詞均係虛偽，又依卷附
    客戶歷史交易清單顯示，乙○○之上開郵局帳戶係於93年11
    月18日辦理語音系統服務，被害人戊○○旋於93年11月25日
    被害，乙○○親自辦理語音系統服務之目的亦無非欲出售帳
    戶予詐騙集團使用，況乙○○又於同日偵訊時證稱其之上開
    郵局帳戶係其兄江有正拿去借用，益見其之郵局帳戶非為被
    告所竊取。再查，證人江有正於94年9月6日偵訊時證稱伊自
    己亦有賣帳戶之刑案，伊先找伊自己之2、3本帳戶去賣，後
    來就拿乙○○及丙○○之帳戶共約5至7本去賣，伊有向乙○○說伊沒有工作、需要錢，要向其借帳戶等語，可見乙○○
    除本件之郵局帳戶外，尚有將其在其他金融機構所開多本帳
    戶借予其兄江有正，乙○○借帳戶予江有正之行為本亦已觸
    犯幫助詐欺等罪（江有正出賣帳戶之行為經本院以94年度基
    簡字第958號判決有罪在案），益見其對於帳戶之出借、出
    賣已有一定程度之認識，甚或有此習慣，被告辯稱其係向乙○○借用上開郵局帳戶，洵非無的放矢。綜此，被告之辯詞
    與乙○○警訊之指訴，以被告之辯詞為可採，乙○○非為竊
    盜罪之被害人，而係本案被告之共犯。此外，復查無其他積
    極證據，足以證明被告竊盜犯行，被告之此部分犯罪尚屬不
    能證明，衡諸首開法條及判例要旨，本應依法諭知無罪之判
    決，然本部分若果成罪，則與上開論罪部分具有牽連犯裁判
    上一罪之關係，爰不另為無罪之諭知。
據上論斷，應依刑事訴訟法第二百九十九條第一項前段，刑法第
二十八條、第三十條第一項、第二項、第三百四十條、第四十七
條，判決如主文。
本案經檢察官甲○○到庭執行職務
中    華    民    國    95    年    5     月    4     日
                  刑事第四庭審判長法    官  鄭景文
                                  法    官  王美婷
                                  法    官  曾雨明
以上正本證明與原本無異。
對於本件判決如有不服，應於收受送達後10日內，向本院提出上
訴書狀，上訴於臺灣高等法院。
中    華    民    國    95    年    5     月    11    日
                                  書 記 官  王靜敏
附錄法條：
中華民國刑法第30條第1項：
幫助他人犯罪者，為從犯。雖他人不知幫助之情者，亦同。
從犯之處罰，得按正犯之刑減輕之。
中華民國刑法第340條：
以犯第 339 條之罪為常業者，處 1 年以上 7 年以下有期徒刑，
得併科 5 萬元以下罰金。


司法院資訊處製作；財團法人民間司法改革基金會備份。
